【裁判字號】    99,審易,3915
【裁判日期】    990824
【裁判案由】    詐欺
【裁判全文】
臺灣高雄地方法院刑事判決            99年度審易字第3915號
公  訴  人  臺灣高雄地方法院檢察署檢察官
被      告  乙○○
上列被告因詐欺案件，經檢察官提起公訴（99年度偵字第20890
號），本院判決如下：
    主  文
本件公訴不受理。
    理  由                                              
一、公訴意旨略以：被告乙○○能預見將銀行帳戶之提款卡與密
    碼交付與他人，他人可能以該帳戶及提款卡作為詐欺取財之
    不法使用，竟仍基於幫助詐欺取財之不確定故意，於民國98
    年11月間某日，在高雄市○○路與中山路口附近，將其所保
    管使用其子龔智強（涉犯幫助詐欺部分，業經不起訴處分）
    名義所開立之第一商業銀行高雄分行帳戶（帳號：00000000
    000 號）之存摺影本、提款卡及密碼，交付予姓名年籍不詳
    自稱「洪經理」之成年男子使用。嗣「洪經理」取得前開資
    料後，即與所屬詐欺集團之其他成員，共同基於意圖為自己
    不法所有之犯意聯絡，於98年11月22日17時12分許，致電甲
    ○○，並以網路購物賣家之名義，向甲○○佯稱其於購物領
    貨時，因簽名錯誤，將導致帳戶每月被扣款，須至提款機進
    行操作云云，致甲○○陷於錯誤，而先後於同年月23日1時6
    分許及1 時9 分許，依對方指示，分別轉帳新臺幣（下同）
    80,000元、2,000 元至龔智強上開銀行帳戶中，因認被告係
    犯刑法第30條第1 項前段、第339 條第1 項之幫助詐欺取財
    罪嫌。
二、按已經提起公訴或自訴之案件，在同一法院重行起訴者，應
    諭知不受理之判決，並得不經言詞辯論為之，刑事訴訟法第
    303 條第2 款、第307 條分別定有明文。此即所謂一事不再
    理原則，關於實質上一罪或裁判上一罪，均有其適用，刑法
    所定之想像競合犯或修正前之連續犯均係裁判上之一罪，其
    一部分犯罪事實已經提起公訴或自訴者，其效力當然及於全
    部，如檢察官復將其他部分重行起訴，應諭知公訴不受理之
    判決（最高法院96年度臺上字第4611號判決意旨參照）。再
    「被告僅以一幫助行為，雖正犯為二次詐欺行為，就被告而
    言，僅有一次犯罪行為，仍僅成立一幫助犯之罪」、「查被
    告所出售者為新化中山路郵局（新營23支局）帳號00000000
    000000號帳戶之存摺、提款卡及密碼，其提供帳戶之幫助詐
    欺行為僅有一個，雖本案與前案之被害人不同，仍屬一行為
    觸犯數罪名之想像競合犯，為同一案件，應認本案與前案核
    屬同一案件」，此經最高法院96年度臺非字第245 號、98年
    度臺非字第30號判決意旨闡釋甚明。是被告提供一個帳戶，
    而幫助正犯為多次之犯罪行為，因就被告而言，僅有一次提
    供帳戶之犯罪行為，而為想像競合犯。
三、經查：
  (一)臺灣高雄地方法院檢察署檢察官，曾以被告基於幫助詐欺之
    犯意，於98年11月20日某時許，在高雄市○○路與八德路口
    ，將其不知情兒子龔智強申辦之第一商業銀行高雄分行帳戶
    （帳號：00000000000 號）之提款卡及密碼，交付予姓名年
    籍不詳之詐騙集團成員使用。嗣該詐騙集團成員取得前開之
    物後，即與所屬詐欺集團之其他成員，共同基於意圖為自己
    不法所有之犯意聯絡，於(一)98年11月22日晚間某時許，以網
    路MSN 致電翁志銘，允諾雙方可進行性交易，要求翁志銘至
    提款機進行操作提領現金云云，致翁志銘陷於錯誤依其指示
    ，於同日晚間某時，轉帳100,000 元至龔智強上開銀行帳戶
    中；(二)98年11月22日17時12分許，致電甲○○，以網路購物
    賣家之名義，向甲○○佯稱其於購物領貨時，因簽名錯誤，
    將導致帳戶每月被扣款，須至提款機進行操作云云，致甲○
    ○陷於錯誤依其指示，於98年11月23日凌晨1 時6 分許及1
    時9 分許，分別轉帳80,000元及2,000 元至龔智強上開銀行
    帳戶中，因認被告係涉刑法第30條第1 項前段、第339 條第
    1 項之幫助詐欺取財罪嫌，而以99年度偵字第18396 號向本
    院提起公訴，並經本院於99年7 月28受理而繫屬，並定於99
    年8 月26日進行準備程序，而尚未判決確定，此有蓋本院收
    文戳章之臺灣高雄地方法院檢察署99年7 月27日雄檢惠拱（
    斯）99偵18396 字第13068 號函、臺灣高雄地方法院檢察署
    檢察官99年度偵字第18396 號起訴書、本院99年度審易字第
    3497號於99年8 月26日準備程序傳票之送達證書各1 份附卷
    可稽，而堪認定。
  (二)本件公訴人起訴被告於98年11月間某日，在高雄市○○路與
    中山路口附近，將其兒子龔智強所申辦之上開銀行帳戶之提
    款卡與密碼提供交付不詳人士後，幫助該不詳人士向被害人
    甲○○詐欺取財之犯罪事實（下稱本案），與前案即臺灣高
    雄地方法院檢察署檢察官以99年度偵字第18396 號向本院起
    訴被告提供上開銀行帳戶幫助他人向翁志銘、甲○○詐取財
    物之犯罪事實，均係認定被告之幫助行為，乃其將龔智強申
    辦之上開銀行帳戶之提款卡與密碼提供他人使用之同一行為
    ，雖本案之被害人僅甲○○，前案之被害人除甲○○外，尚
    有翁志銘，本案與前案之被害人，因而並非完全一致，惟參
    照前揭說明，被告提供帳戶之幫助詐欺取財行為僅有一個，
    雖正犯成立數個詐欺取財罪，就被告而言，仍屬一行為觸犯
    數罪名之想像競合犯，而為同一案件。
  (三)因前案業經檢察官於99年7 月14日，就該想像競合犯之全部
    犯罪事實即提供上開銀行帳戶幫助他人向翁志銘、甲○○詐
    取財物部分，向本院提起公訴，已如前述，則本件公訴人於
    99年7 月28日，就該想像競合犯之一部即被告提供上開銀行
    帳戶幫助他人向甲○○詐欺取財部分，以99年度偵字第2089
    0 號向本院重行提起公訴，經本院於99年8 月23日受理而繫
    屬在案，此有蓋本院收文戳章之臺灣高雄地方法院檢察署99
    年8 月20日雄檢泰陽（川）99偵20890 字第14710 號函、臺
    灣高雄地方法院檢察署檢察官99年度偵字第20890 號起訴書
    各1 份在卷可佐，乃就同一案件在同一法院重行起訴，而有
    違一事不在理之原則，揆諸前揭說明，爰不經言詞辯論，逕
    為諭知不受理之判決。
據上論結，應依刑事訴訟法第303 條第2 款、第307 條，判決如
主文。
中    華    民    國    99    年    8     月    24    日
                  刑事第十庭  審判長法  官  孫啟強

                                    法  官  方百正
                                      
                                    法  官  高增泓
以上正本證明與原本無異。
如不服本判決，應於收受送達後10日內向本院提出上訴書狀。  
中    華    民    國    99    年    8     月    24    日
                                    書記官  王淑娟

司法院資訊處製作；財團法人民間司法改革基金會備份。
